【裁判字號】    97,訴,921
【裁判日期】    970519
【裁判案由】    清償借款
【裁判全文】
臺灣高雄地方法院民事裁定               97年度訴字第921號
原      告  陽信商業銀行股份有限公司
法定代理人  乙○○
被      告  甲○○
上列當事人間請求清償借款事件，本院裁定如下：
    主  文
原告之訴駁回。
訴訟費用由原告負擔。
    理  由
一、原告起訴主張：訴外人王蓉菁於民國87年向原告借貸2 筆款
    項，第1 筆金額為新臺幣（下同）367 萬元，約定借款期間
    自87年1 月8 日起至107 年10月8 日止，利息按原告基本放
    款利率減年息1.25% 機動調整計算；第2 筆金額為13萬元，
    約定借款期間為87年1 月8 日起至94年1 月8 日止，利息則
    按原告基本放款利率減年息0.5%計付，且該2 筆借款均約定
    按月平均攤還，如未按期繳款時，視為借款全部到期，除依
    借款利率給付遲延利息外，並自逾期之日起6 個月以內者，
    按上開利率10% ，逾期超過6 個月者，按上開利率20% 計付
    違約金。因王蓉菁於87年3 月13日將設定抵押權予原告之不
    動產出售予被告，而與被告約定由被告承擔其向原告借貸2
    筆款項之債務，王蓉菁並徵得原告之同意後，由兩造簽訂他
    項權利變更契約書，約定將本金及最高限額456 萬元之債務
    人由王蓉菁變更為被告，由此足認前開2 筆借款債務應由被
    告承擔。嗣經原告強制執行前述設定抵押之不動產後，受償
    仍不足，爰依消費借貸及債務承擔之法律關係，起訴請求被
    告給付欠款、利息與違約金等語。並求為判決：被告應給付
    原告2,736,953 ，其中2,556,203 元應自90年8 月4 日起至
    清償日止，按年息7.3%計算之利息，暨按上開利率20% 計付
    違約金。
二、按人之權利能力，始於出生，終於死亡。有權利能力者，有
    當事人能力。被告無當事人能力者，法院應以裁定駁回原告
    之訴。民法第6 條、民事訴訟法第40條第1 項、第249 條第
    1 項第3款分別定有明文。
三、經查：原告係於97年5 月13日提起本件訴訟，此有蓋有本院
    戳記之民事起訴聲請狀1 份在卷可稽，而被告早於91年9 月
    24日，即已死亡，亦有被告個人基本資料查詢結果表1 份附
    卷可佐，是原告起訴前，被告已因死亡而無當事人能力，且
    屬無法補正，則揆諸前揭說明，自應由本院以裁定駁回原告
    之訴。
三、依民事訴訟法第249 條第1 項第3 款、第95條、第78條，裁
    定如主文。
中    華    民    國    97    年    5     月    19    日
                  民事第四庭  法  官  高增泓
上為正本係照原本作成。
如不服本裁定應於送達後10日內向本院提出抗告狀，並繳納裁判
費新臺幣1,000元。
中    華    民    國    97    年    5     月    19    日
                              書記官  王芷鈴


司法院資訊處製作；財團法人民間司法改革基金會備份。
